# 职工教育经费的会计处理

提问人：liubin988513 时间：2012-11-03 19:04:16
财建[2006]317号：切实执行《国务院关于大力推进职业教育改革与发展的决定》（国发[2002]16号）中关于“一般企业按照职工工资总额的1.5％足额提取教育培训经费，从业人员技术要求高、培训任务重、经济效益较好的企业，可按2.5％提取，列入成本开支”的规定，足额提取职工教育培训经费。要保证经费专项用于职工特别是一线职工的教育和培训，严禁挪作他用。
我理解，企业确实使用了 15 万，需要足额提取 15 万，不存在借方余额问题。税法扣除与会计上是否需要计提关系不大

回答人：chenyiwei
赞同，借方余额应计入当期损益。对于需结转以后年度扣除的已实际发生支出的金额，如果在可预见的未来预计将可获得抵扣的，可以确认递延所得税资产。

提问人：liubin988513 时间：2012-11-04 09:16:09
《企业会计准则第 9 号 ——职工薪酬》应用指南 ：计量应付职工薪酬时，国家规定了计提基础和计提比例的，应当按照国家规定的标准计提。比如，应向社会保险经办机构等缴纳的医疗保险费、养老保险费（包括根据企业年金计划向企业年金基金相关管理人缴纳的补充养老保险费）、失业保险费、工伤保险费、生育保险费等社会保险费，应向住房公积金管理机构缴存的住房公积金，以及工会经费和职工教育经费等。没有规定计提基础和计提比例的，企业应当根据历史经验数据和实际情况，合理预计当期应付职工薪酬。当期实际发生金额大于预计金额的，应当补提应付职工薪酬；当期实际发生金额小于预计金额的，应当冲回
如同陈老师所说：对于需结转以后年度扣除的已实际发生支出的金额，如果在可预见的未来预计将可获得抵扣的，可以确认递延所得税资产

回答人：chenyiwei
赞同。另外应考虑的一点是：这里的借方余额代表的已发生支出实际上是沉没成本，不能带来未来经济利益，不符合资产定义，所以不能挂账。

提问人：bigking1 时间：2012-11-03 18:23:12
如果按照2.5%计提数,只有 10 万.但我用了 15 万.超支的5w当年不可以税前抵扣,可以结转到下年抵扣. 问题是会计上,年底要不要做一笔补计提5w的分录?还是留就挂借方余额. 同求处理依据.

回答人：chenyiwei
回复 bigking1 的帖子
超支部分不符合资产定义，不能在借方挂帐。你说的“今年支出多了，职工技能提高了，未来效益也会提高。并且未来的培训费用会降低”都是很间接的，无法以货币计量，且企业也无法控制相关的经济利益。试想如果今年培训过的员工明年都离职了，培训的经济利益将如何体现？并且培训导致的成本节约、效率提高等都是难以用货币直接准确衡量的，所以不属于会计上在判断是否符合资产定义时所考虑的“未来经济利益”。

回答人：chenyiwei
回复 快枪 的帖子
不矛盾。这就是财务和会计的区别。财务解决的是某项经济业务“应如何发生”、“是否应当如此发生”的问题，更侧重于对业务本身合理性、合规性的评价；会计则是在经济业务发生之后，如何运用相关会计政策和会计估计对其予以确认、计量、列报和披露的问题，更关注的是如何确保符合会计准则中的确认、计量、列报和披露的基本原则，而并不是特别关注该业务本身的合理、合规与否，只要业务和经济事项发生了就必须按照一定的原则对其予以记录和列报（所以会计是中性的，“技术中立性”是会计的一个重要特征）。
具体到本案例，本年度应发生多少职工教育经费支出，即可用的经费额度，是财务范畴的问题；而实际发生额如果大于该额度，无论是否合规，从会计角度都必须在报表上反映出该支出的影响。对不符合资产定义的支出，均应计入当期损益，而不论这样做是否会导致超出额度——其实“超支”并不是会计计量的结果，会计计量只不过如实、客观地反映了经济业务的实际发生情况对财务报表的影响而已。

提问人：liugangqd 时间：2012-11-06 09:51:04
回复 chenyiwei 的帖子
本案例超支部分违反了“财建[2006]317号：切实执行《国务院关于大力推进职业教育改革与发展的决定》”的规定，要是IPO项目是否会作为一个违规问题遭到质疑呢？

回答人：chenyiwei
只要证明支出的合理性（包括用途、受益对象、交易作价的合理性），我理解不会成为实质性的障碍。

提问人：seniorauditor 时间：2012-11-06 09:53:00
回复 chenyiwei 的帖子
您大师意思就不超过规定的部分做应付职工薪酬-教育经费（可以抵扣），超过部分做损益，即管理费用-教育培训费（不能抵扣，也不能递延成所得税资产）。是不是这样理解的？

回答人：chenyiwei
根据实施条例第 42 条，职工教育经费的超过部分准予在以后纳税年度结转扣除。因此，如果预计在可预见的未来可以获得抵扣，是可以确认递延所得税资产的。参考《计学撮要》P265～ 266 。